【裁判字號】    99,訴,2130
【裁判日期】    990930
【裁判案由】    過失致死
【裁判全文】
臺灣板橋地方法院刑事判決              99年度訴字第2130號
公  訴  人  臺灣板橋地方法院檢察署檢察官
被      告  甲○○
上列被告因業務過失致人於死案件，經檢察官提起公訴（99年度
偵字第15320 號），經本院合議庭裁定進行簡式審判程序，判決
如下：
    主  文
甲○○從事業務之人，因業務上之過失致人於死，處有期徒刑壹
年。
    事  實
一、甲○○係顏向榮之子丙○○之前妻，並受顏向榮之親屬以月
    薪新臺幣（下同）2,5000元僱用負責照料顏向榮之生活起居
    及住院期間看護工作，係從事看護業務之人。緣顏向榮於民
    國99年1 月13日因肺積水、氣喘、無法排尿至行政院衛生署
    雙和醫院住院治療，並由甲○○負責住院期間之看護工作。
    嗣顏向榮於99年1 月19日凌晨1 時許，因情緒躁動、大聲吵
    鬧，甲○○本應注意以衣物、約束帶綑綁他人手腳，及以長
    褲塞入他人口腔並以膠帶固定塞入口腔之長褲時，恐會造成
    他人於呼吸道不慎遭阻塞之情況下無法掙脫，而造成窒息之
    危險，而依當時情形，並無不能注意之情事，卻疏於注意，
    甲○○即先以約束帶綑綁顏向榮之雙手，見顏向榮仍吵鬧並
    以腳亂踹，復以長褲綁住顏向榮之雙腳，並以長褲塞入顏向
    榮之口腔，同時將褲頭之繩子環繞顏向榮之頭部後綁緊，再
    以醫療用膠帶固定以防止顏向榮發出聲音，未料顏向榮因右
    方鼻孔一部分遭膠帶封住，且口腔遭長褲塞住造成上呼吸道
    阻塞，於無法掙脫下引起窒息而呼吸衰竭死亡。嗣於同日凌
    晨2 時許，護士張惠婷於巡視病房時，發現顏向榮嘴巴內被
    長褲塞滿，並以褲頭之繩子環繞其頭部綁住，嘴巴至鼻子處
    以醫療用膠帶貼住，雙手被約束帶綁住，雙腳被長褲綁住等
    情形，經拍打、搖晃顏向榮均無反應亦無脈博、呼吸，立即
    通知值班醫師前來急救無效後宣告死亡。
二、案經臺灣板橋地方法院檢察署檢察官相驗後簽分偵查起訴。
    理  由
一、本件被告甲○○所犯均係死刑、無期徒刑、最輕本刑為三年
    以上有期徒刑以外之罪，其於準備程序中就被訴事實為有罪
    之陳述，經本院告知簡式審判程序之旨，並聽取公訴人、被
    告之意見後，經本院合議庭依刑事訴訟法第273 條之1 第1
    項規定裁定由受命法官獨任進行簡式審判程序，合先敘明。
二、被告甲○○於本院審理時坦承自98年9 月間起接受被害人顏
    向榮家屬每月25,000元，負責被害人之生活起居飲食，剩餘
    為其報酬，於99年1 月19日當日，因被害人吵叫、腳踢，而
    以長褲綁住顏向榮之雙腳，並以長褲塞入被害人之口腔，同
    時將褲頭之繩子環繞顏向榮之頭部後綁緊，並以醫療用膠帶
    固定等情（見本院99年8 月20日準備程序筆錄第3 、4 頁、
    同日簡式審判筆錄第3-5 頁），與其於偵查中供述：其負責
    照顧被害人，而於99年1 月18日晚間11時許，其拿褲子放在
    被害人嘴巴3 次，因為被害人很吵，又用腳踹床等情【見99
    年度相字第112 號卷（下稱相卷）第51、52頁】，以及於警
    詢中所供稱：於98年9 月間起接受被害人顏向榮家屬每月25
    ,000元專門照顧被害人，被害人因肺積水、氣喘、無法直接
    排尿，於99年1 月13日送進雙和醫院加護病房，99年1 月19
    日當天被害人一直吵、一直踹床，其拿1 件褲子及一個約束
    帶綁住被害人雙腳，另一件褲子讓被害人咬住，連續2 次被
    害人咬住約10分鐘解開，解開後被害人還是持續叫，第3 次
    再拿褲子讓被害人咬，之後其累就睡著等情（見相卷第7-10
    頁），均大致相合。而被告受被害人家屬僱用負責照料被害
    人之生活起居及住院期間之看護工作，月薪為25,000元之事
    實，亦經證人乙○○於警詢證述明確（相卷第12-14 頁）。
    又證人張惠婷於99年1 月19日凌晨0 時至上午8 時擔任雙和
    醫院7 樓7B值班護士，其於99年1 月19日凌晨1 時許巡房時
    ，被害人意識仍清楚，並與被害人交談，嗣於同日凌晨2 時
    許巡房時，發現被害人嘴巴內被長褲塞滿，並以褲頭之繩子
    環繞其頭部綁住，嘴巴至鼻子處再用醫療用膠帶貼住，雙手
    被約束帶綁住，雙腳被長褲綁住，經拍打、搖晃被害人均無
    反應亦無脈博、呼吸，立即通知值班醫師前來急救無效後宣
    告死亡，而被害人平時均由被告照顧等情節，亦經證人張惠
    婷於警詢中均證述明確（見相卷第16-19 頁）。另以衣物、
    約束帶綑綁他人手腳，及以長褲塞入他人口腔並以膠帶固定
    塞入口腔之長褲時，恐會造成他人於呼吸道不慎遭阻塞之情
    況下無法掙脫，而造成窒息之危險，乃為一般人於照料病患
    當時，一般正常人智識所應知悉，而依當時情形，並無不能
    注意之情事，卻疏於注意，致被害人因遭長褲等異物塞住口
    腔，造成上呼吸道阻塞，引起窒息而呼吸衰竭死亡，則被告
    對於本件被害人之死亡顯有過失自明。再者，被害人因遭他
    人以長褲等異物塞住口腔，造成上呼吸道阻塞，引起窒息而
    呼吸衰竭而死亡，死亡方式為「他為」，直腸腺癌、冠心症
    併陳舊心肌梗塞和胸腔積水可為加重死亡因素等情，亦有法
    務部法醫研究所（99）醫剖字第0991100182號解剖報告書、
    法務部法醫研究所（99）醫鑑字第0991100248號鑑定報告書
    及臺灣板橋地方法院檢察署檢察官99石甲字第038-2 號相驗
    屍體證明書各1 件在卷可按（見相卷第86-95 頁），是被告
    上揭過失行為，與被害人之死亡結果間，具有相當因果關係
    ，亦可認定。準此，則被告上揭自白應與事實相符，是以本
    件事證明確，被告上開犯行堪以認定，應依法論科。
三、查被告甲○○係受雇於被害人顏向榮之家屬，自98年9 月間
    起負責照顧被害人生活起居飲食及住院期間看護工作一節，
    業已認定如上，而為從事業務之人。是被告所為，係犯刑法
    第276 條第2 項之業務過失致人於死罪。爰審酌被告負責照
    顧被害人之看護工作，僅因被害人吵鬧、踹床情形，即以長
    褲塞入他人口腔並以膠帶固定長褲，而疏未為注意是否因而
    造成被害人呼吸困難甚或窒息等情形，進而導致被害人死亡
    ，其主觀上過失情節重大，且造成被害人生命喪失之無以回
    復之損害，基於被告主觀嚴重輕忽情形及一般預防之觀點，
    本應予以嚴懲，惟審酌被告先前並無任何前科紀錄，素行良
    好，坦承犯行之犯後態度，且被害人家屬丙○○當庭表示，
    被害人之家屬經討論表示不予請求被告民事賠償，並請求從
    輕量刑情形（見本院99年8 月20日準備程序筆錄第3 頁、同
    日簡式審判筆錄第6 頁）等一切情狀，量處如主文所示之刑
    ，以示懲儆。
據上論斷，應依刑事訴訟法第273 條之1 第1 項、第299 條第1
項前段，刑法第276 條第2 項，刑法施行法第1 條之1 第1 項、
第2 項前段，判決如主文。
本案經檢察官朱俊銘到庭執行職務。
中    華    民    國    99    年    9     月    30    日
                  刑事第十三庭    法  官  方鴻愷
以上正本證明與原本無異。
如不服本判決應於收受判決後10日內向本院提出上訴書狀，並應
敘述具體理由。其未敘述上訴理由者，應於上訴期間屆滿後20日
內向本院補提理由書（均須按他造當事人之人數附繕本）「切勿
逕送上級法院」。
                                  書記官  江怡萱
中    華    民    國    99    年    10    月    1     日
附錄本案論罪科刑法條全文：
中華民國刑法第276條
（過失致死罪）
因過失致人於死者，處2 年以下有期徒刑、拘役或2,000 元以下
罰金。
從事業務之人，因業務上之過失犯前項之罪者，處5 年以下有期
徒刑或拘役，得併科3,000 元以下罰金。

司法院資訊處製作；財團法人民間司法改革基金會備份。
